臺灣新北地方法院行政訴訟判決
                                      111年度交字第323號

原      告  葉世賢
被      告  新北市政府交通事件裁決處
                    設新北市○○區○○路○段000號2樓
代  表  人  李忠台（處長）
                    住同上
訴訟代理人  黃曉妍  律師 
複代理人    高宏文  律師
上列當事人間因交通裁決事件，原告不服被告民國111年5月13日
新北裁催字第48-000000000號違反道路交通管理事件裁決，向本
院提起行政訴訟，本院判決如下：
    主  文
一、原告之訴駁回。
二、訴訟費用新臺幣參佰元由原告負擔。
    事實及理由
一、爭訟事實概要：緣原告於民國111年3月10日10時47分，駕駛
    名下車牌號碼000-0000號自用小客車（下稱系爭汽車）行經
    國道3號南向74.3公里處時，因有「汽車行駛於高速公路前
    座乘客未依規定繫安全帶（一人）」之違規事實，經內政部
    警政署國道公路警察局第六公路警察大隊警員執勤目睹後拍
    照採證，而當場不能或不宜攔截製單舉發，於111年3月28日
    填製國道警交字第000000000號舉發違反道路交通管理事件
    通知單逕行舉發，記載應到案日期為111年5月12日前，並於
    同日移送被告處理。原告於111年4月14日提出申訴，嗣經被
    告調查認定原告有上開違規事實，乃依道路交通管理處罰條
    例第31條第2項及違反道路交通管理事件統一裁罰基準表之
    規定，以111年5月13日新北裁催字第48-000000000號違反道
    路交通管理事件裁決書（下稱原處分），裁處原告罰鍰新臺
    幣（下同）3,000元。原告不服，遂提起本件行政訴訟。
二、原告起訴主張及聲明：
㈠、當庭主張要旨：
    系爭汽車沒有繫安全帶會一直鳴叫，原告沒辦法接受噪音會
    不舒服，所以會把安全帶扣上，且違規採證照片非常模糊，
    拍攝角度、反光及隔著玻璃拍攝都會影響拍攝內容，均無法
    正確判定是否沒有繫安全帶，又黑影應該可看出安全帶的痕
    跡。
㈡、聲明：⑴原處分撤銷。⑵訴訟費用由被告負擔。
三、被告答辯及聲明：
㈠、答辯要旨：
⑴、參酌員警職務報告(被證5)及勤務分配表(被證5)，員警當時
    於國道3號南向74.3公里制高點處執行測照勤務，到崗後依
    規定調整取締安全帶專用相機之焦距，調整焦距後於範圍內
    取締未繫安全帶之違規，於10時47分發現系爭汽車行駛於內
    側車道準備通過國道3號74.3公里處時，發現該車副駕駛座
    之乘客未依規定將安全帶繫於正確位置，遂先以取締安全帶
    專用相機拍照，於13時50分勤務結束離崗返回分隊進行照片
    整理，經放大檢視照片，系爭汽車副駕乘客右肩部至胸部前
    並未發現安全帶痕跡，確有未依規定將安全帶繫於正確位置
    ，而有「未繫安全帶」之違規行為屬實，依規定舉發，舉發
    程序合法。
⑵、按「汽車行駛於道路上，其汽車駕駛人、前座或小型車後座
    乘客，應依下列規定使用安全帶：三、安全帶之帶扣應確實
    緊扣，安全帶無扭曲或反轉，鬆緊度保持適宜；腰部安全帶
    置於腰部以下，肩部安全帶固定位置應依個人調整，避免安
    全帶纏繞經過頸部，且應置手臂上端以上。」汽車駕駛人及
    乘客繫安全帶實施及宣導辦法(下稱宣傳辦法)第3條第1項第
    3款訂有明文。經查車籍資料（被證6），系爭車輛廠牌為TO
    YOTA，於2012年12月出廠、型號為RAV4，其原廠內裝安全帶
    顏色為米色，而自採證照片及採證照片放大照(被證5)以觀
    ，副駕駛座之乘客身著紅色衣物，而米色於紅色衣物上應可
    為清楚對比，若確實有依規定繫安全帶，應可見其肩部至胸
    部有約0.5公分寬之安全帶痕跡，然於上揭採證照片中卻完
    全未見有安全帶之痕跡，足證副駕乘客確實未依旨揭實施辦
    法繫安全帶，違規事實要屬明確，原告之主張應屬無理由，
    自為處罰條例第31條第2項「汽車行駛於道路上，其前座未
    依規定繫安全帶」，被告據以對原告作成裁罰處分，應無疑
    義。
⑶、再者，原告既為合法考領汽車駕駛執照之人，有汽車車籍查
    詢資料及駕駛人基本資料（被證6）為憑，其對上述規定應
    知之甚詳，並應確實遵守。是原告前揭所述，無非單方所執
    之詞，委無足取。
㈡、聲明：⑴原告之訴駁回。⑵訴訟費用由原告負擔。
四、爭點：
　　系爭汽車之副駕駛座乘客於前揭時、地是否有依規定繫安全
    帶？違規採證照片是否模糊而無法辨識副駕駛座乘客是否依
    規定繫安全帶？
五、本院的判斷：
㈠、前提事實：爭訟概要欄所載之事實，除上開爭點外，其餘事
    實業據原告於起訴狀所不爭執，且有國道警交字第00000000
    0號舉發違反道路交通管理事件通知單、案件移送記錄及合
    法送達資料、原告申訴書、內政部警政署國道公路警察局第
    六公路警察大隊111年4月28日國道警六交字第1116701790號
    函、新北裁催字第48-000000000號號違反道路交通管理事件
    裁決書及送達證書、內政部警政署國道公路警察局第六公路
    警察大隊111年6月15日國道警六交字第1110401516號函附員
    警職務報告、違規採證照片、勤務分配表、汽車車籍查詢資
    料及駕駛人基本資料、採證光碟、本院依職權放大採證電子
    檔之擷取照片（見本院卷第65頁至第95頁、第105頁至第109
    頁）等資料附卷可憑，此部分事實應堪認定。
㈡、本件應適用之相關法令：
⑴、道路交通安全規則第89條第1項第5款：「行車前應注意之事
    項，依下列規定：五、駕駛人、前座、小型車後座及大客車
    車廂為部分或全部無車頂區域之乘客均應繫妥安全帶。」。
⑵、高速公路及快速公路交通管制規則第9條第1項第6款：「汽車
    行駛高速公路及快速公路，不得有下列行為：六、四輪以上
    汽車之駕駛人、前座或小型車後座乘客未依規定繫安全帶。
    」。
⑶、道路交通管理處罰條例第7條之2第1項第7款、第2項第10款、
    第4項：「汽車駕駛人之行為有下列情形之一，當場不能或
    不宜攔截製單舉發者，得逕行舉發：七、經以科學儀器取得
    證據資料證明其行為違規。前項第七款之科學儀器應採固定
    式，並定期於網站公布其設置地點。但汽車駕駛人之行為屬
    下列情形之一者，不在此限：十、汽車駕駛人或乘客未依規
    定繫安全帶。第一項逕行舉發，應記明車輛牌照號碼、車型
    等可資辨明之資料，以汽車所有人為被通知人製單舉發。」
    。
⑷、道路交通管理處罰條例第31條第1項、第2項：「汽車行駛於
    道路上，其駕駛人、前座或小型車後座乘客未依規定繫安全
    帶者，處駕駛人新臺幣一千五百元罰鍰。但營業大客車、計
    程車或租賃車輛代僱駕駛人已盡告知義務，乘客仍未繫安全
    帶時，處罰該乘客；有關其安全帶之正確使用、實施方式、
    因特殊事由未能依規定繫安全帶之處理、宣導及其他應遵行
    事項之辦法，由交通部定之。汽車行駛於高速公路或快速公
    路違反前項規定者，處駕駛人新臺幣三千元以上六千元以下
    罰鍰。但營業大客車、計程車或租賃車輛代僱駕駛人已盡告
    知義務，乘客仍未繫安全帶時，處罰該乘客。」。
⑸、道路交通管理處罰條例第31條第1項（後段）授權交通部訂定
    之「汽車駕駛人及乘客繫安全帶實施及宣導辦法」第3條第1
    款、第3款：「汽車行駛於道路上，其汽車駕駛人、前座或
    小型車後座乘客，應依下列規定使用安全帶：一、安全帶及
    相關配件必須齊全，並無毀損、鬆脫或變更之情事。三、安
    全帶之帶扣應確實緊扣，安全帶無扭曲或反轉，鬆緊度保持
    適宜；腰部安全帶置於腰部以下，肩部安全帶固定位置應依
    個人調整，避免安全帶纏繞經過頸部，且應置手臂上端以上
    。」。
⑹、道路交通管理處罰條例第85條第4項：「依本條例規定逕行舉
    發或同時併處罰其他人之案件，推定受逕行舉發人或該其他
    人有過失。」。
⑺、按「本細則依道路交通管理處罰條例第九十二條第四項規定
    訂定之。」、「處理違反道路交通管理事件之程序及統一裁
    罰基準，依本細則之規定辦理。前項統一裁罰基準，如附件
    違反道路交通管理事件統一裁罰基準表。」，違反道路交通
    管理事件統一裁罰基準及處理細則第1條、第2條第1項、第2
    項分別亦有明定，是違反道路交通管理事件統一裁罰基準及
    處理細則即係基於法律之授權所訂定，而該處理違反道路交
    通管理事件之統一裁罰基準（即「違反道路交通管理事件統
    一裁罰基準表」）已考量「違反事件」、「法條依據」、「
    法定罰鍰額度或其他處罰」、「違規車種類別或違規情節」
    、「期限內繳納或到案聽候裁決者」、「逾越應到案期限30
    日內，繳納罰鍰或到案聽候裁決者」、「逾越應到案期限30
    日以上60日以內，繳納罰鍰或到案聽候裁決者」、「逾越應
    到案期限60日以上，繳納罰鍰或逕行裁決處罰者」等因素，
    作為裁量之標準，並未違反授權之目的及裁量權之本質，是
    其不僅直接對外發生效力，且被告亦應受其拘束而適用之。
㈢、本件原告之行政訴訟意旨略以：「系爭汽車沒有繫安全帶會
    一直鳴叫，原告沒辦法接受噪音會不舒服，所以會把安全帶
    扣上，且違規採證照片非常模糊，拍攝角度、反光及隔著玻
    璃拍攝都會影響拍攝內容，均無法正確判定是否沒有繫安全
    帶，又黑影應該可看出安全帶的痕跡。」等語置辯。惟查：
    　　
⑴、依上開汽車駕駛人及乘客繫安全帶實施及宣導辦法第3條第3
    款規定：「汽車行駛於道路上，其汽車駕駛人、前座或小型
    車後座乘客，應依下列規定使用安全帶：三、安全帶之帶扣
    應確實緊扣，安全帶無扭曲或反轉，鬆緊度保持適宜；腰部
    安全帶置於腰部以下，肩部安全帶固定位置應依個人調整，
    避免安全帶纏繞經過頸部，且應置手臂上端以上。」，而本
    院當庭勘驗放大違規採證電子檔顯示：「111年3月10日上午
    10時47分46秒，右駕駛座乘客左手持手機，右手按手機的畫
    面，畫面上看不出有從右肩斜繞到左腹部的痕跡或條痕，但
    是右駕駛座乘客右肩下方有呈現黑影的影像。」（見本院卷
    第117頁），並依本院依職權放大採證電子檔之擷取照片所
    示（見本院卷第105至109頁）系爭汽車之副駕駛座乘客身穿
    紅色上衣，其前軀（右上至左下）未見有安全帶痕跡或陰影
    ，互核以觀，已足可認當時乘客未依前揭規定將肩部安全帶
    置於右手臂上端以上，另無使用手機遮擋位置過高而無法辨
    識右上肩衣物或該乘客側坐或上軀彎身以致難以辦認等情節
    存在。此外，副駕駛座乘客右肩下方之黑影縱使如原告所主
    張可看出安全帶痕跡，既非採取前述正確繫安全帶之方式，
    亦可證明當時副駕駛座乘客未依上開汽車駕駛人及乘客繫安
    全帶實施及宣導辦法第3條規定繫安全帶屬實。則本件副駕
    駛座乘客未依上開規定使用安全帶而有違規之事實，要屬事
    證明確。是原告質疑違規採證照片模糊難辨，並空言主張當
    時安全帶建置功能未鳴叫警示，均乏依據，況且副駕駛座乘
    客亦非不得藉由其他方式規避（如：以不正確方式繫安全帶
    、甚或另以特殊物件插入安全帶插座等），自不可採。
⑵、本件屬依道路交通管理處罰條例之規定而逕行舉發或同時併
    處罰其他人之案件，則依前揭道路交通管理處罰條例第85條
    第4項之規定，應推定受逕行舉發人（即原告）或該其他人
    有過失，而原告並未主張或證明其就副駕駛座乘客已盡監督
    、管理之義務而仍難避免此一違規事實之發生，是其具備責
    任條件一事，亦核屬明確。
㈣、本件判決基礎已經明確，兩造其餘的攻擊防禦方法及訴訟資
    料，經本院斟酌後，核與判決結果不生影響，無一一論述之
    必要，一併說明。
六、結論：原處分並無違誤，原告訴請撤銷為無理由，應予駁回
    。本件第一審裁判費300元，依法由原告負擔。
七、依行政訴訟法第195條第1項後段、第236條、第98條第1項前
    段、第237條之8第1項、第237條之9第1項，判決如主文。
中    華    民    國   111    年    8     月    29    日
                  行政訴訟庭  法  官  陳伯厚
一、上為正本係照原本作成。
二、如不服本判決，應於判決送達後20日內，向本院提出上訴狀
    並表明上訴理由（原判決所違背之法令及其具體內容或依訴
    訟資料可認為原判決有違背法令的具體事實），其未載明上
    訴理由者，應於提出上訴後20日內向本院補提理由書（上訴
    狀及上訴理由書均須按他造人數附繕本，如未按期補提上訴
    理由書，則逕予駁回上訴），並應繳納上訴裁判費新臺幣75
    0元。
                              書記官  陳柔吟
中　　華　　民　　國　　111 　年　　8 　　月　　30　　日